臺灣高等法院臺南分院刑事判決
　　　上　訴　人　臺灣臺南地方法院檢察署檢察官
　　　上　訴　人
　　　即　被　告　乙　○　○
　　　選任辯護人　蘇　新　竹　律師
右上訴人因被告公共危險案件，不服臺灣臺南地方法院九十二年度交易字第一四八號
，中華民國九十二年九月四日第一審判決（起訴案號：臺灣臺南地方法院檢察署九十
二年度偵字第五七六八號）提起上訴，本院判決如左：
      主      文
上訴駁回。
      事      實
一、乙○○明知服用酒類後其呼氣所含酒精濃度超每公升０．二五毫克以上者，已達
    不能安全駕駛之程度時，即不得駕駛動力交通工具，竟自民國九十二年四月二十
    日凌晨一時三十分許，在臺南縣永康市○○○路八二號「聲來小吃店」內，與友
    人食用含有酒精成分之薑母雞料理，食用後因酒精作用其控制力與注意力已達不
    能安全駕駛動力交通工具之程度，仍於同日凌晨二時三十分許，騎乘車牌號碼Ｇ
    ＩＩ─八四七號重型機車，沿臺南縣永康市○○○路由東往西方向行駛，行經該
    路段二九七號前，本應注意在車前狀況，時速不得超過五十公里，且當時天候晴
    朗，雖無夜間照明光線，但道路狀況良好，標線清晰，並無不能注意之情事，乙
    ○○竟因食用摻有酒精之薑母雞料理致其辨識力、注意力、反應力均不如常，疏
    未注意車前狀況，適有甲○○於該處徒步行走，貿然自該處由南往北方向，違規
    穿越劃設分向限制線肇事地點道路時，乙○○見狀煞車不及，其所騎乘機車之前
    車頭撞擊甲○○，致甲○○倒地，因而受有頭部外傷、左側前顱窩右側抌腦部顱
    內出血、合併顱骨骨折、空氣滲入腦中，左側上下肢體障礙等傷害，致甲○○之
    認知功能、人格傾向受有影響，且其精神狀態之損傷已達治及難以恢復之程度，
    致生於身體有重大難治之傷害。甲○○及乙○○均人報警送至財團法人奇美醫院
    就醫，迨警於同日委託醫療人員進行抽血進行血液酒精濃度檢測，其血液中所含
    酒精濃度高達每八十四ＭＧ／ＤＬ（折算呼氣所含酒精濃度約每公升０．四一毫
    克），客觀上已達不能安全駕駛動力交通工具之程度。
二、案經被害人甲○○之配偶蘇雅津，訴由臺南縣警察局永康分局報請臺灣臺南地方
    法院檢察署檢察官偵查起訴。
      理      由
一、關於服用酒類不能安全駕駛動力交通工具而駕駛罪部分：
  (一)上開事實，業據被告乙○○坦承不諱，此有有財團法人奇美醫院毒藥物檢驗血液
    酒精濃度報告單（見警卷第一五頁）、刑法第一百八十五條之三案件觀察紀錄表
    乙份（見警卷第一六頁）附卷足憑，足見被告確有食用摻有酒類成份之薑母雞料
    理。被告於食用摻有酒類成份之薑母雞料理後，騎乘車號ＧＩＩ─八四七號重型
    機車行經肇事地點時，因不勝酒力且未注意車前狀況，適逢被害人甲○○於該處
    徒步行走，且貿然自該處由南往北方向，違規穿越劃設分向限制線肇事地點道路
    ，被告因煞車不及，致其所駕駛之重型機車前車頭撞擊被害人，亦據適經肇事現
    場而目擊事發經過之證人李正雄（任職於台南縣警察局永康分局，案發時正於案
    發現場附近執行勤務）於原審證述綦詳（見原審卷第三三頁），並有臺南縣警察
    局永康分局製作本件事故發生情形之道路交通事故現場圖、道路交通事故談調查
    報告表(一)、(二)（見警卷第一七至一九頁）、台灣省台南區車輛行車事故鑑定委員
    會中華民國九十二年八月一日南鑑字第九二一０三五號函附鑑定意見書乙份（原
    審卷第一三頁至一五頁）及現場照片八張（見警第卷二一頁背面至二四頁）在卷
    可稽。肇事當時並無不能注意之情形，被告只需稍加注意車前狀況並依速限五十
    公里行駛即可，且該處為住商林立之處，恐有行人橫越道路可能，然被告竟因酒
    後反應遲鈍疏於注意車前狀況而撞擊被害人，可見被告確有飲用酒類後，其意思
    能力受影響之情形，堪認其於酒後致注意力、判斷力及控制力降低，騎乘機車時
    操控力欠佳，顯已達不能安全駕駛動力交通工具之程度。被告於警訊時雖供稱：
    「當時我時速約三十至四十公里」等情（警卷第三頁），已經接近時速五十公里
    的速限，且現場被告機車之刮地痕達二十五點一公尺，有道路交通事故現場圖可
    稽（警卷第十七頁），被告於原審也供稱：「當我騎機車行經肇事地點，發現被
    害人從我右前方走出來要穿越馬路，我煞車不及就撞上去」等情（原審卷第三十
    二頁），雖未能確知被告當時的時速，但是可以推知被告騎機車的時速，已經超
    過當地的速限無疑，被告事後辯解：本件無證據可證明其當時時速超過五十公里
    等情，自屬誤會。
  (二)又被告抗辯其血液中酒精濃度為八四ＭＧ／ＤＬ，換算為呼氣所含酒精濃度每公
    升０．四一毫克，並未違法務部所定０．五五毫克之公危險罪認定標準，是故被
    告之行為不構成刑法第一百八十五條之三之犯行，然依交通安全規則第一百一十
    四條第二款規定：汽車駕駛人，飲用酒類或其他類似物後其吐氣所含酒精濃度超
    過每公升○‧二五毫克或血液中酒精濃度超過百分之○‧○五以上者，不得駕車
    。今被告呼氣所含酒精濃度每公升０．四一毫克，已屬不能駕車之情形，雖其未
    達呼氣所含酒精濃度每公升０．五五毫克，但不能謂其能安全駕駛，況案發當時
    被告有泥醉叫喚不醒之跡象（參警卷第一六頁刑法第一百八條之三案件測試觀察
    紀錄表），另依醫學文獻所知，酒精對人體造成之影響，於呼氣時酒精濃度達每
    公升○‧二五毫克（約合體內血液中酒精濃度五○亳克／公升或百分之零點零五
    ）即會輕度中毒，造成輕度協調功能降低，呼氣酒精濃度達每公升○‧五毫克時
    （約合體內血液中酒精濃度一○○亳克／公升或百分之零點一）屬輕到中度中毒
    症狀，出現反應較慢、感覺減低、影響駕駛之狀況，又食後飲酒後約五十一分鐘
    ，其體內血液酒精濃度可達至最高，呼氣酒精濃度亦達最高，其後再以平均每小
    時○‧○八亳克／公升之速率代謝，另依財團法人奇美醫院毒藥物檢驗血液酒精
    濃度報告單，該報告完成時間係於當日被告送至醫院救護時，由醫護人員抽血檢
    測，完成時間係於清晨四時四十二分十四秒，距被告食用摻有酒精成分之薑母雞
    料理，已經過相當一段時間，酒精濃度亦有減少，不可單純以被告吐氣所含酒精
    濃度未達０．五五毫克認即被告可安全駕駛，故依上開醫學文獻及社會一般通念
    ，被告之安全駕能力已因飲用酒類而受有影響。
  (三)再者刑法第一百八十五條之三之規定屬刑法學理上所謂之抽象危險犯，並非屬於
    具體危險犯，行為人是否已該當於該條規定之構成要件，並不以實際已發生危險
    為必要，而應就個案判斷行為人究竟飲酒後其經測試之呼氣值達到若干，方為不
    能安全駕駛；按現在社會上多數民眾，經政府之宣導，固多係認為依照法務部與
    警政機關開會研商所決定，如行為人經警測試之吐氣所含酒精成份為已達每公升
    ○．五五毫克以上，即已該當於該條文之構成要件，惟法官於審理具體個案，探
    究行為人究竟有無於飲酒後不能安全駕駛汽車時，因上開法務部與警政機關之開
    會研商結論，僅供參考，並非法律，法官依法律獨立審判，當不受上開會議結論
    之拘束。易言之，行為人經警測試之吐氣所含酒精成份縱未達每公升○．五五毫
    克，如輔以其他客觀事實得認行為人有不能安全駕駛之情形時，法院仍得本於調
    查所得認定行為人係不能安全駕駛。
  (四)依上說明，足認被告此部分自白核與事實相符，其犯行堪以認定。
二、關於過失傷害人致重傷罪部分：
  (一)訊據被告雖對於右揭時地食用摻有酒精成分之薑母雞料理，並於酒後騎乘上開重
    型機車行經肇事地點，因煞車不及撞擊被害人，致被害人受傷之事實供承不諱，
    此有臺南縣警察局永康分局製作本件事故發生情形之道路交通事故現場圖、道路
    交通事故談調查報告表(一)、(二)（見警卷第一七至一九頁）、台灣省台南區車輛行
    車事故鑑定委員會中華民國九十二年八月一日南鑑字第九二一０三五號函附鑑定
    意見書乙份（原審卷第一三頁至一五頁）及現場照片八張（見警第卷二一頁背面
    至二四頁）、財團法人奇美醫院九十三年一月五日（九三）奇醫字第００一０號
    函附病患甲○○病情摘要及相關病歷資料影本（參本院卷第三九頁至七一頁）在
    卷可稽。
  (二)按汽車行駛時，駛人應注意車前狀況，並隨時採取必要之安全措施；行車速度，
    依標誌或標線之規定；另汽車駕駛人飲用酒類後其吐氣所含酒精濃度超過每公升
    ０‧二五毫克或血液中酒精濃度超過百分之○‧○五以上者，不得駕車，道路交
    通安全規則第九十四條第三項、第九十七條第一款、第二款及第一百十四條第二
    款亦已分別明訂。被告騎乘機車自應注意遵守前開規定，而以本件事故發生時為
    晴天晚上、夜間無照明、該路段速限為五十公里，為四線道、劃有分向限制線且
    無障礙物之柏油道路，並無不能注意之情形，被告卻因飲酒過量致其注意力、判
    斷力及操控車輛之能力均劣於平時，而於行經該肇事地點，未注意車前狀況，撞
    及被害人，其就本件車禍之發生自有過失，此並與台灣省台南區車輛行車事故委
    員會鑑定意見書所認定：「乙○○酒醉駕駛重機車，行組肇事地點道路，未注意
    車前狀況，撞及行人，為肇事原因」之鑑定結果大致相符。另依道路交通安全
    規則第一百三十四條第二款規定，行人在禁止穿越、劃有分向限制線、設有劃分
    島或護欄之路段或三車道以上之單行道，不得穿越道路，今被害人於路上行走，
    且肇事地點之路況、天候已如上所述，被害人對上開安全規則應知悉，且為其應
    注意之事項，且案發時客觀上亦無不能注意之情事，而被害人竟貿然由南往北，
    穿越馬路，致使被告煞車不及，而不慎撞擊被害人，被害人違反其注意義務，顯
    有過失，此亦與前開鑑定報告之鑑定意見：「甲○○徒步行走，違規穿越劃設限
    制線道路，未注意左右來車，同為肇事原因」相符。本件車禍係被告與被害人之
    過件合併發生，被害人雖有過失，但被告亦不能因此而免其過失責任，是故被告
    之過失行為與被害人之傷害間，有相當因果關係。
  (三)又本件被告爭執被害人是否確有重傷，依行政院中華民國九十二年七月二十二日
    嘉南般字第０９３０００３４８４號附鑑定報告（本院卷第一００頁至０五頁）
    ：「被害人甲○○之智能測驗結果為緣性智能障礙之程度，其認知功能已退化至
    癡呆（失智症）的程度，知覺、理會能力較一般人減退，人格亦有變化，已無法
    維持丈夫及父親的角色，上開功能之退化與變化與車禍導致顱內出血應有直接之
    因果關係，故其精神狀態之損傷已達重傷害之程度，且難治及難以恢復之程度」
    。是依上開鑑定報告，被害人之受傷情況已符合刑法第十條第三項第六款之其他
    於身體或健康，有重大不治或難治之傷害，故被害人因被告之撞擊致重傷，核無
    無誤，是本件事證明確，被告犯行堪以認定，應予依法論科。
三、原審認被告所犯罪證明確，適用道路交通管理處罰條例第八十六條第一項、刑法
    第一百八十五條之三、第二百八十四條第一項後段規定加重其刑。審酌被告品行
    、酒後不顧大眾安全仍駕車上路、本件車禍應負過失責任之程度、造成被害人重
    傷之結果、被害人於本件車禍中與有過失，及被告肇事後尚未與告訴人達成民事
    上之和解，及被告於犯後於警、偵詢及本院審理時均坦認犯行，犯後態度尚稱良
    好等一切情狀，分別判處有期徒刑參月及伍月，定應執行刑有期徒刑柒月，並諭
    知易科罰金之折算標準。核其認事用法均無不合，量刑亦屬妥適。公訴人上訴，
    指原判決量刑過輕；被告上訴，仍質疑被害人不成立重傷害，並請求從輕量刑。
    惟被害人所受傷害確已達重傷，且依被告其酒後駕車之情節及過失程度等，上開
    量刑結果堪屬妥適，並無過輕或過重之情形。是公訴人及被告所提上訴，均無理
    由，應予駁回。
據上論斷，應依刑事訴訟法第三百六十八條，判決如主文。
本案經檢察官劉得鉦到庭執行職務。
中    華    民    國      九十三      年      九      月     二十九     日
                  臺灣高等法院臺南分院刑事第六庭
                                      審判長法官  蔡    崇    義
                                            法官  董    武    全
                                            法官  宋    明    中
右正本證明與原本無異。
不得上訴。
                                      法院書記官  李    育    儒
中    華    民    國      九十三      年      十      月       四       日
附錄法條：
服用毒品、麻醉藥品、酒類或其他相類之物，不能安全駕駛動力交通工具而駕駛者，
處一年以下有期徒刑、拘役或三萬元以下罰金。
刑法第二百八十四條第一項
因過失傷害人者，處六月以下有期徒刑、拘役或五百元以下罰金，致重傷者，處一年
以下有期徒刑、拘役或五百元以下罰金。
